【裁判字號】    92,易,2087
【裁判日期】    920930
【裁判案由】    侵占
【裁判全文】
臺灣板橋地方法院刑事判決                        九十二年度易字第二八七號
    公  訴  人  臺灣板橋地方法院檢察署檢察官
    被      告  丁○○
                戊○○
右列被告等因侵占案件，經檢察官提起公訴（九十二年度調偵字第六四號、九十二年
度偵緝字第一一號、九十二年度偵緝字第一三號），本院判決如左：
    主  文
丁○○、戊○○共同連續意圖為自己不法之所有，而侵占對於業務上所持有之物，皆
累犯，各處有期徒刑捌月。
    事  實
一、丁○○與戊○○係夫妻關係，丁○○前因偽造有價證券案件，於民國八十六年六
    月二十五日，經臺灣嘉義地方法院以八十六年度訴字第四一號判處有期徒刑三
    年確定。又因違反稅捐稽徵法案件，於八十七年十一月十九日，經臺灣臺南地方
    法院以八十七年訴字第八一一號判處有期徒刑六月確定，前開二罪經裁定應執行
    刑為有期徒刑三年四月確定，於八十六年十月二日入監執行，於八十八年六月十
    五日縮短刑期假釋出監，九十年二月一日縮刑期滿未經撤銷假釋而視為執行完畢
    。戊○○前因侵占案件，於八十八年三月十七日，經臺灣嘉義地方法院以八十七
    年自字第八七號判處有期徒刑四月，如易科罰金，以三百元折算一日確定，嗣於
    八十八年八月十一日執行完畢。詎丁○○、戊○○仍不知悔改，復意圖為自己不
    法之所有，共同基於概括犯意聯絡，連續為下列侵占犯行：
（一）自九十一年三月二十六日起（起訴書誤載為自同年五月一日起），迄同年五月
      十五日止，受僱乙○○擔任業務員，負責在不特定地點銷售乙○○所開設「維
      尼童裝行」之童裝，皆為從事業務之人。詎丁○○、戊○○於上開期間內，在
      右述位於臺北縣三重市○○街一七五巷十八號一樓之「維尼童裝行」內，陸續
      收受乙○○交付總價值共新台幣（下同）七十九萬七千七百三十五元之童裝數
      批後，僅依約繳回出售前開部分童裝之款項三十三萬六千二百元，另於同年四
      月六日、十六日、十七日、十八日、二十日、二十三日、二十六日、三十日、
      五月一日、七日、九日、十日、十一日、十五日，分批將未售出價值三十七萬
      四千六百七十元之童裝交還予「維尼童裝行」之會計甲○○，餘價值八萬六千
      八百六十五元之童裝，則變易持有為所有之意，於不詳時地將之共同侵占入己
      。嗣於九十一年五月十五日盤點時，經乙○○發覺，丁○○、戊○○並允諾於
      同年六月十五日前，清償相當於侵占上開童裝之價值八萬六千八百六十五元併
      丁○○、戊○○所積欠之租金十萬一千五百五十元及借款五萬六千六百三十元
      ，合計本應清償二十四萬五千零四十五元，扣除尾數不計，應清償二十四萬五
      千元，復共同簽發面額二十萬五千元（應係二十四萬五千元之誤，蓋阿拉伯數
      字為２４５０００，國字誤寫為二十萬五千元）之本票乙紙，惟屆期仍未清償
      ，本票亦不獲兌現。
（二）復自九十一年五月二十四日起，迄同年六月十四日止，受僱丙○○擔任業務員
      ，負責在不特定地點銷售丙○○所有之成衣，亦皆為從事業務之人。詎丁○○
      、戊○○於九十一年五月二十四日，在丙○○位於臺北縣新莊市○○路一四五
      巷十一號之倉庫，同時收受丙○○交付價值五萬六千一百四十五元之西裝褲三
      一○件、短褲五十三件及價值五千元之衣架及展示工具（此部分起訴書漏載）
      數個後，承接上開侵占之概括犯意聯絡，變易持有為所有之意，將前開總價值
      六萬一千一百四十五元之物品共同侵占入己。嗣經丙○○催討，丁○○復交付
      他人簽發面額六萬四千七百元之支票搪塞，惟因屆期因存款不足及經銀行列為
      拒絕往來戶而遭退票。
（三）計丁○○、戊○○共侵占價值十四萬八千零十元之物品。
二、案經乙○○訴由臺灣板橋地方法院檢察署檢察官暨丙○○訴由臺北縣政府警察局
    新莊分局移送臺灣板橋地方法院檢察署檢察官偵查起訴。
    理  由
一、訊據被告丁○○、戊○○就事實欄一之（二）所示之犯行，迭於警偵訊及本院調
    查中自白不諱（詳本院九十二年七月二十四日訊問筆錄第三頁），核與告訴人丙○○於偵訊及本院調查中指述之情節相符（詳臺灣板橋地方法院檢察署九十一年
    度偵字第一七八三○號偵查卷宗第五頁至第七頁、第十五頁至第十七頁、第四○
    頁至第四一頁、九十二年度偵緝字第一○一號偵查卷宗第六三頁、本院九十二年
    八月七日訊問筆錄第三頁），並有告訴人丙○○提出之支票、退票理由單、簽收
    單、切結書及合約書各乙份在卷可憑（附於上開九十一年度偵字第一七八三○號
    偵查卷宗第九頁至第十三頁），此部分自堪以認定，至被告丁○○嗣於本院審理
    時改稱未侵占衣架云云，顯係事後避就之詞，不足採信，另公訴人雖認告訴人丙○○係自九十一年五月二十四日起，迄同月三十一日止，陸續交付被告丁○○、
    戊○○褲子乙批云云，惟告訴人丙○○係於九十一年五月二十四日，將西裝褲三
    一○件、短褲五十三件、衣架及展示工具數個同時交付被告丁○○、戊○○，業
    據告訴人丙○○於本院調查中陳明屬實（詳本院九十二年八月七日訊問筆錄第三
    頁），從而，公訴人認告訴人丙○○係先後給付，容有誤會。至告訴人丙○○固
    另指稱被告丁○○、戊○○除侵占價值五萬六千一百四十五元之成衣及價值五千
    元之衣架外，復未歸還汽車及工具之租金三千三百三十三元等語（詳上開偵查卷
    宗第六頁），惟使用上述汽車及工具所衍生之租金，顯非告訴人丙○○所有而交
    由被告丁○○、戊○○保管之物，縱未給付，亦與業務侵占之變易持有為所有之
    主觀犯意之要件不符，此部分應純屬民事糾葛，是以，告訴人丙○○將此部分款
    項亦計入被告丁○○、戊○○侵占之部分，顯有未洽，附此敘明。
二、另被告丁○○、戊○○就自九十一年三月二十六日起，迄同年五月十五日止，在
    右述位於臺北縣三重市○○街一七五巷十八號一樓之「維尼童裝行」內，陸續收
    受告訴人乙○○交付之童裝數批等情固直承不諱，惟皆矢口否認有何侵占告訴人
    乙○○所有之童裝數批之犯行，並均辯稱：離職時，已由戊○○將童裝全數交還
    「維尼童裝行」會計甲○○小姐云云。經查：
（一）告訴人乙○○係交付總價值共七十九萬七千七百三十五元之童裝數批予被告丁○○、戊○○，然被告丁○○、戊○○僅依約繳回出售前開部分童裝之款項三
      十三萬六千二百元，另於同年四月六日、十六日、十七日、十八日、二十日、
      二十三日、二十六日、三十日、五月一日、七日、九日、十日、十一日、十五
      日，分批將未售出價值三十七萬四千六百七十元之童裝交還予會計甲○○，餘
      價值八萬六千八百六十五元之童裝，則未交還之事實，業據告訴人乙○○於偵
      訊及本院調查中陳明屬實（詳臺灣板橋地方法院檢察署九十一年度他字第二九
      一五號偵查卷宗第三頁、第三○頁反面至第三一頁、九十二年度偵緝字第一○
      一號偵查卷宗第六二頁反面至第六三頁、第七五頁反面、本院九十二年七月二
      十四日訊問筆錄第三頁、八月七日訊問筆錄第四頁），並有其提出之估價單影
      本數紙（附於上開九十一年度他字第二九一五號偵查卷宗第十五頁至第十八頁
      、九十二年度偵緝字第一○一號偵查卷宗第三五頁至第五五頁）及估價單二本
      扣案可稽（嗣本案宣判後則返還告訴人乙○○）。至觀諸告訴人乙○○於本院
      調查中陳稱：依約定被告丁○○、戊○○須交回七十九萬七千七百三十五元之
      款項，但被告丁○○、戊○○僅交回二十萬一千二百元之現金、三十七萬四千
      六百七十元之童裝云云（詳本院九十二年七月二十四日訊問筆錄第三頁），固
      足認定告訴人乙○○之意係指被告丁○○、戊○○尚侵占價值二十二萬一千八
      百六十五元之童裝云云（000000－000000－000000＝２２
      １８６５），惟觀諸告訴人乙○○與被告丁○○結算編號○○四五六九號之單
      據之內容（附於上開九十一年度他字第二九一五號偵查卷宗第十八頁），總Ａ
      ＋為七十九萬七千七百三十五元，總Ｂ－為三十七萬四千六百七十元，總入金
      為三十三萬六千二百元，而Ａ＋係指出貨予被告丁○○、戊○○，Ｂ－係指被
      告丁○○、戊○○退貨，總入金係指被告丁○○、戊○○支付之款項，業據告
      訴人乙○○陳稱甚明（詳上開九十二年度偵緝字第一○一號偵查卷宗第七五頁
      反面），據此計算，則應係不足八萬六千八百六十五元（000000－00
      0000－000000＝８６８６５），堪以認定。準此，被告丁○○、戊○○應係收受價值共七十九萬七千七百三十五元之童裝數批，嗣繳回出售前開
      部分童裝之款項三十三萬六千二百元，另交還未售出價值三十七萬四千六百七
      十元之童裝交還，而侵占價值八萬六千八百六十五元之童裝，當屬無疑。職是
      ，告訴人乙○○此部分所認，容有誤會，附此敘明。
（二）至被告丁○○、戊○○固以前情置辯，然查：
    (1)被告丁○○、戊○○二人並未將告訴人乙○○交付之童裝全數返還，業據證人
      甲○○於本院調查中陳明：貨係伊每日點交予被告丁○○、戊○○，退貨亦係
      由伊點交，進、退貨之數量皆詳如伊開立之前開扣價單二本內記載之數量，被
      告丁○○、戊○○雖有退貨，但並未將全部之童裝返還等語屬實（詳本院九十
      二年八月七日訊問筆錄第五頁）。
    (2)次者，參佐被告丁○○、戊○○簽名載有「茲有丁○○、戊○○夫妻因擔任本
      公司業務銷售人員，於民國九十一年五月十五日離職，離職時經盤點尚有新台
      幣二十四萬五千元整未清償，經查乃銷售後私自將貨款侵占。丁○○、戊○○
      夫妻承諾於中華民國九十一年六月十五日前清償完畢，若有違此清償行為，願
      付業務侵占之責任，丁○○、戊○○夫妻願意承擔一切法律責任，並放棄先訴
      抗辯權」內容之承諾書及面額二十萬五千元之本票乙紙（附於上開九十一年度
      他字第二九一五號偵查卷宗第十三頁、第十四頁、第十九頁），足知被告丁○○、戊○○確有侵占告訴人乙○○之童裝，否則其二人當無自承侵占犯行，並
      簽立承諾書及本票之理。而被告丁○○、戊○○係因侵占價值八萬六千八百六
      十五元之童裝，積欠十萬一千五百五十元之租金及借用五萬六千六百三十元之
      款項，故需返還告訴人乙○○二十四萬五千零四十五元之款項，此觀之前開編
      號○○四五六九號之單據及告訴人乙○○於偵訊之供述即可明（詳上開九十一
      年度他字第二九一五號偵查卷宗第十八頁、九十二年度偵緝字第一○一號偵查
      卷宗第七五頁反面），扣除尾數不計，故被告丁○○、戊○○應清償告訴人乙○○二十四萬五千元之款項，其二人始書立前開承諾書及簽發本票，以取信告
      訴人乙○○，亦可認定。
    (3)再稽之告訴人乙○○提出之估價單二本，其上皆有被告丁○○或戊○○之簽名
      ，此為被告丁○○、戊○○一致是承（詳上開九十二年度偵緝字第一○一號偵
      查卷宗第三三頁反面），且被告丁○○、戊○○確認告訴人乙○○交付之童裝
      後，始在估價單上簽名乙節，亦據告訴人乙○○陳明無訛（詳上開九十二年度
      偵緝字第一○一號偵查卷宗第六二頁反面），而被告丁○○亦自承稱：通常當
      場點收簽名，星期六、日給貨時始會於星期一簽名等語屬實（詳上開九十二年
      度偵緝字第一○一號偵查卷宗第三三頁反面），依經驗法則而論，倘估價單內
      所載之數量及金額有錯誤，則被告丁○○、戊○○當會請求更正後始予以簽名
      ，或在估價單上加註此事由，或拒絕簽收，焉會未表示任何異議即逕予簽名之
      理？是以，被告丁○○事後於本院審理時辯稱：估價單之日期及數目遭更改云
      云，亦係事後卸責之詞，而不足採信。
（三）此外，復有「維尼童裝行」合約書乙份在卷足憑（附於上開九十一年度他字第
      二九一五號偵查卷宗第六頁至第十二頁），從而，被告丁○○、戊○○此部分
      辯解，皆核與事實不符，而不足採信。
三、綜上互析，被告丁○○、戊○○犯行，洵堪認定，皆應依法論科。
四、查被告丁○○、戊○○先後受僱於告訴人乙○○、丙○○，擔任業務員，負責銷
    售該二人所有之童裝及成衣，皆為從事業務之人，其二人因業務上關係而持有上
    述二人交付之童裝及成衣，竟將之不法侵占入己，核其二人所為，皆係犯刑法第
    三百三十六條第二項之業務侵占罪。其二人就上開犯行，有犯意之聯絡，行為之
    分擔，皆為共同正犯。再其二人先後多次侵占犯行，時間緊接，犯罪構成要件相
    同，顯係基於概括犯意反覆為之，為連續犯，應依刑法第五十六條規定以一罪論
    並加重其刑。第查被告丁○○前因偽造有價證券案件，於八十六年六月二十五日
    ，經臺灣嘉義地方法院以八十六年度訴字第四一號判處有期徒刑三年確定。又
    因違反稅捐稽徵法案件，於八十七年十一月十九日，經臺灣臺南地方法院以八十
    七年訴字第八一一號判處有期徒刑六月確定，前開二罪經裁定應執行刑為有期徒
    刑三年四月確定，於八十六年十月二日入監執行，於八十八年六月十五日縮短刑
    期假釋出監，九十年二月一日縮刑期滿未經撤銷假釋而視為執行完畢。被告戊○○前因侵占案件，於八十八年三月十七日，經臺灣嘉義地方法院以八十七年自字
    第八七號判處有期徒刑四月，如易科罰金，以三百元折算一日確定，嗣於八十八
    年八月十一日執行完畢，有臺灣高等法院被告全國前案紀錄表二份在卷可參，其
    二人於受有期徒刑執行完畢後，五年以內再犯有期徒刑以上刑之本罪，皆為累犯
    ，均應依刑法第四十七條之規定加重其刑，並均遞加之。爰審酌被告二人有前開
    構成累犯之論罪科刑情形，已如前述，素行不良，坦承侵占告訴人丙○○成衣之
    犯行，惟否認侵占告訴人乙○○童裝之犯行之犯後態度，允諾將侵占之款項返還
    告訴人乙○○、丙○○後，竟迄未履行，態度甚為可議，侵占之物品價值共十四
    萬八千零十元，兼衡被告二人犯罪之動機、目的、手段等一切情狀，分別量處如
    主文所示之刑，以資懲儆。
據上論斷，應依刑事訴訟法第二百九十九條第一項前段，刑法第二十八條、第五十六
條、第三百三十六條第二項、第四十七條，罰金罰鍰提高標準條例第一條前段，判決
如主文。
本案經檢察官鄧媛到庭執行職務。
中      華      民      國      九十二      年      九    月    三十    日
                      臺灣板橋地方法院刑事第四庭
                                      法  官  游  秀  雯
右正本證明與原本無異。
如不服本判決，應於判決送達後十日內，向本院提出上訴狀。
                                      書記官  陳  姿  利
中      華      民      國      九十二      年      九    月    三十    日
附錄本案論罪科刑法條全文：
刑法第三百三十六條
對於公務上或因公益所持有之物，犯前條第一項之罪者，處一年以上七年以下有期徒
刑，得併科五千元以下罰金。
對於業務上所持有之物，犯前條第一項之罪者，處六月以上五年以下有期徒刑，得併
科三千元以下罰金。
前二項之未遂犯罰之。


司法院資訊處製作；財團法人民間司法改革基金會備份。
